臺灣彰化地方法院民事裁定
      110年度監宣字第407號
聲  請  人  彭維海  



代  理  人  楊振裕律師                      
相  對  人  羅月蘭  

關  係  人  羅榮喜  


            羅財垣  


            趙羅嬌蘭


            許佩瑜  


上列當事人間監護宣告事件，本院裁定如下：
    主    文
宣告羅月蘭（女、民國00年00月0日生、身分證統一編號：Z0000
00000號）為受監護宣告之人。
選定彭維海（男、民國00年00月00日生、身分證統一編號：Z000
000000號）為受監護宣告之人之監護人。
指定許佩瑜（女、民國00年0月0日生、身分證統一編號：Z00000
0000號）為會同開具財產清冊之人。
程序費用由受監護宣告之人負擔。
    理    由
一、聲請意旨略以：相對人羅月蘭為聲請人彭維海配偶，於民國
    110年5月23日，因自樓梯跌落造成創傷性腦損傷，經送往秀
    傳醫療財團法人彰濱秀傳紀念醫院（下稱彰濱秀傳醫院）救
    治，並持續追蹤治療，迄至110年10月18日，仍經常春醫院
    診斷有：「因創傷性腦損傷致意識障礙、溝通表達困難」等
    症狀，目前認知與語言能力嚴重缺損，完全無生活自理能力
    ，生活起居均仰賴他人協助，由聲請人聘請看護每日專責照
    料。相對人現雖可聽懂他人言語，也可認人，但因上開病症
    致行為與真意不符，已達不能為意思表示或受意思表示之程
    度。為此聲請對相對人為監護之宣告，並請求選定聲請人為
    監護人，同時指定相對人之女許佩瑜為會同開具財產清冊之
    人等語。
二、按對於因精神障礙或其他心智缺陷，致不能為意思表示或受
    意思表示，或不能辨識其意思表示之效果者，法院得因本人
    、配偶、四親等內之親屬、最近一年有同居事實之其他親屬
    、檢察官、主管機關或社會福利機構之聲請，為監護之宣告
    ，民法第14條第1項定有明文。次按受監護宣告之人應置監
    護人。法院為監護之宣告時，應依職權就配偶、四親等內之
    親屬、最近一年有同居事實之其他親屬、主管機關、社會福
    利機構或其他適當之人選定一人或數人為監護人，並同時指
    定會同開具財產清冊之人。法院為前項選定及指定前，得命
    主管機關或社會福利機構進行訪視，提出調查報告及建議。
    監護之聲請人或利害關係人亦得提出相關資料或證據，供法
    院斟酌。法院選定監護人時，應依受監護宣告之人之最佳利
    益，優先考量受監護宣告之人之意見，審酌一切情狀，並注
    意下列事項：㈠受監護宣告之人之身心狀態與生活及財產狀
    況。㈡受監護宣告之人與其配偶、子女或其他共同生活之人
    間之情感狀況。㈢監護人之職業、經歷、意見及其與受監護
    宣告之人之利害關係。㈣法人為監護人時，其事業之種類與
    內容，法人及其代表人與受監護宣告之人之利害關係。民法
    第1110條、第1111條、第1111條之1分別定有明文。再按監
    護宣告之裁定，於裁定送達或當庭告知法院選定之監護人時
    發生效力；監護宣告裁定經廢棄確定前，監護人所為之行為
    ，不失其效力，家事事件法第169條第1項、第170條第1項分
    別定有明文。
三、查聲請人主張之事實，業據其提出戶籍謄本、彰濱秀傳醫院
    出院病歷摘要、常春醫院診斷證明書為證。又經本院在鑑定
    人衛生福利部彰化醫院（下稱彰化醫院）蕭銘鴻醫師前訊問
    相對人，相對人除對自己年齡及法官到府之原因無法正確回
    答外，可正確辨識其住處及聲請人、看護，並正確回答子女
    數量及聲請人故鄉所在，有本院訊問筆錄在卷可按。但經本
    院囑託該院為鑑定，鑑定結果認為：「醫學上的診斷：診斷
    名：創傷性腦損傷。障礙程度：中度至重度」、「日常生活
    狀況：個案可讀報，似乎認得一些字，但難以寫字及寫名字
    ，今日剛從常春醫院出院返家，平時由案夫（按即聲請人，
    下同）及看護照顧，曾短暫可行走，但目前行動需坐在輪椅
    上由他人協助移動，平時無特別活動，少與他人互動，會看
    電視，使用遙控器轉台，但未能完全正確使用，常按錯其他
    功能鍵，記憶力差，很快就忘了剛發生的事，對於金錢的使
    用上，只認得100元及面額，但認不出500元及1,000元，也
    不知道金錢的用途，對於進食可在他人準備食物後用筷子食
    用，但進食速度慢且容易嗆到，常大小便失禁，如廁、穿衣
    、洗澡等基本生活，均需他人協助。」、「精神狀態：1.意
    識／溝通性：可簡單表示意見，但久談後可發現個案言談鬆
    散，答非所問；2.記憶力：立即記憶不佳，只能簡單覆頌，
    易放棄回答問題，短期記憶受損；3.定向力：可認得案夫及
    地點，知道部分時間；4.計算能力：可從1數到10，但無法
    算出1＋1＝等簡單的算數；5.理解‧判斷力：只可認得生活上
    部分常見之物，但有些無法回答其用途（如：鑰匙），抽象
    思考受損，判斷力不佳；6.現在性格特徵：退化。7.其他（
    氣氛、感情狀態、幻覺、妄想、異常行為等）：活動力低；
    8.智能檢查：心理學檢查，中度殘障手冊。」、「有關判斷
    能力判定之意見：不能管理處分自己財產」、「回復可能性
    說明：近期雖然有部分回復，但完全回復可能性低，仍會有
    認知功能受損的情形。」、「鑑定判定：1.基於受鑑定人有
    創傷性腦損傷，其程度達中度至重度，不能管理處分自己的
    財產，回復之可能性低。2.創傷性腦損傷之程度，可為監護
    宣告：不能為意思表示或受意思表示，且不能辨識其意思表
    示效果」等語，有彰化醫院111年2月7日彰醫精字第1110500
    048號函所附成年監護鑑定書在卷可稽，堪認相對人因精神
    障礙或其他心智缺陷，致不能為意思表示或受意思表示，亦
    不能辨識其意思表示之效果。從而，本件聲請為有理由，應
    予准許，爰宣告相對人為受監護宣告之人。
四、本件相對人既經監護宣告，業如前述，揆諸前揭規定，自應
    為其選定監護人及指定會同開具財產清冊之人。依聲請人所
    提出之同意書所載，相對人之兄羅榮喜、羅財垣，妹趙羅嬌
    蘭，以及兒子許瑞昌、女兒許佩瑜均同意由聲請人擔任相對
    人之監護人，並以關係人許佩瑜為會同開具財產清冊之人。
    本院審酌上情，認聲請人及關係人許佩瑜分別為相對人配偶
    及女兒，與相對人關係非常密切，且經親屬推為監護人、會
    同開具財產清冊之人，由其二人分別擔任相對人之監護人及
    會同開具財產清冊之人，應符合相對人之最佳利益，爰裁定
    如主文第2、3項所示。
五、末按民法第1113條準用同法第1099條、第1099條之1等規定
    ，於監護開始時，監護人對於受監護宣告之人之財產，應會
    同關係人許佩瑜於2個月內開具財產清冊，並陳報法院，於
    開具完成並陳報法院前，監護人對於受監護宣告之人之財產
    ，僅得為管理上必要之行為，併此指明。
六、依家事事件法第164條第2項，裁定如主文。
中華民國111年2月24日
                  家事法庭    法  官  梁晉嘉
以上正本係照原本作成。
如對本裁定抗告，須於裁定送達後10日內向本院提出抗告狀，並
繳納抗告費新臺幣1千元。 
中    華    民    國    111    年    2    月    24    日
                              書記官  許喻涵